臺灣高等法院刑事判決　　　　　　　　　　　　　　九十一年度上訴字第九二三號
　　上　訴　人
　　即　被　告　戊○○
　　選任辯護人　黃秀禎
右上訴人因違反槍砲彈藥刀械管制條例案件，不服臺灣桃園地方法院九十年度訴字第
六六八號，中華民國九十年十二月四日第一審判決（起訴案號：臺灣桃園地方法院檢
察署九十年度偵字第三二一二號）提起上訴，本院判決如左：
    主  文
上訴駁回。
    事實及理由
一、本案經本院審理之結果，認第一審法院以被告所犯違反槍砲彈藥刀械管制條例之
    事證明確，適用槍砲彈藥刀械管制條例第八條第一項之未經許可運輸空氣槍罪，
    並審酌被告犯罪之動機、目的、所用手段、所生危害及犯罪後態度等一切情狀，
    量處有期徒刑壹年陸月，並科罰金新臺幣拾萬元，其中罰金部分並諭知易服勞役
    之折算標準，又以被告前未曾受有期徒刑以上之宣告，有臺灣高等法院檢察署被
    告全國前案記錄表附卷可稽，其係因不黯法律致罹刑章，犯後亦知悔悟，經此偵
    審程序及刑之宣告，應知警惕而無再犯之虞，認所宣告之刑以暫不執行為適當，
    依刑法第七十四條第一款併宣告緩刑貳年。其認事用法及量刑均無不當，應予維
    持，並引用第一審判決書所記載之事實、理由及證據（詳如附件所載）。
二、上訴意旨略以：（一）被告戊○○並無主觀上不法之故意：被告當時攜帶系爭空
    氣槍與子彈回台灣時，曾於加拿大機場先行詢問機場人員，以玆確認是否可以攜
    帶出境，獲得加拿大機場人員之確認後，才安心將系爭空氣槍與子彈攜帶出境。
    被告為順利將系爭空氣槍與子彈攜帶回國，被告於飛機降落前即填寫入境登記表
    時，因被告主觀上認為系爭空氣槍與子彈根本不屬於入境登記表上第十六項所列
    舉之「武器、槍械、植物、活生動物或其產製品」等物品，因此未選擇在入境登
    記表上所列之武器項下勾填【是】，而改以手寫方式於入境登記表上填寫攜有【
    玩具】，並於入境後主動至申報櫃台主動向海關人員表明並申報之，此由入境登
    記表上海關人員所記載之『主動上紅色櫃檯前口頭申報』可資證明，被告當時認
    為系爭空氣槍是否可攜帶入境，完全由海關人員決定，被告根本無任何隱瞞並將
    之偷渡入境之意。（二）被告確實不具違法性之認識：被告主觀上認為系爭空氣
    槍屬於玩具，且根本從未考慮過是否具有殺傷力之問題，因此對於攜帶系爭空氣
    槍回國有違反法律規定乙事，根本無從認識，被告購買系爭空氣槍後即將之放入
    加拿大家中倉庫，完全沒有使用過，是以未曾注意包裝盒上之記載；被告根本不
    知系爭空氣槍具有殺傷力，被告主觀上確實認為系爭空氣槍屬於玩具，因此對於
    攜帶系爭空氣槍與子彈入境有違法令規定，根本欠缺違法之認識。（三）按不得
    因不知法律而免除其刑事責任，但按其情節得減輕其刑，如自信其行為為法律所
    許可而有正當理由者，得免除其刑，刑法第十六條定有明文。查被告一般奉公守
    法之尋常百姓，從事軟體設計工作，為設計程式經常夜以繼日，除對一般生活事
    物均較為不注意外，對於法律規定更無知悉，因此原審以被告經常往返台灣與加
    拿大之事實作為認定被告無法推諉對我國法律無認識之依據，顯為主觀臆測之判
    斷結果，不具任何法律上之依據，被告既對於系爭空氣槍之殺傷力無所認識，則
    如何能對攜帶系爭空氣槍入境係屬違法有所認識？（四）縱本件被告有違反法令
    規定，亦僅該當槍砲彈藥刀械管制條例第八條第四項之未經許可持有槍枝及同條
    例第十二條第四項未經許可持有子彈之罪行：被告將系爭空氣槍與子彈攜帶回台
    灣，此一行為僅為被告持有狀態之繼續，被告僅係改變持有之地點，並未改變持
    有之意圖，因此被告之行為根本與運輸無涉云云，指摘原判決不當。
三、惟查：
（一）被告運輸前開槍彈入境我國中正機場之事實，業據其於警訊中供稱：「伊於民
      國八十六年間，在溫哥華的ＫＩＮＧＳＷＡＹ跳蚤巿場，以加拿大幣九十元之
      價格買的，純觀賞用的．．（攜帶的槍械）我是放在我的托運行李內，行李牌
      NO(AC425813)，沒有任何特殊包裝，就用紙盒裝起來。」、「大概約下午五時
      左右，在海關入境七號紅色檢查檯被查獲的，其規格 000000000 HP-SERIES-
      5.5MM-(22CAL) PELLETS ONLY，空氣槍壹支，其鉛彈有兩盒大約八九五顆。」
      （見偵查卷第五至六頁），並有國人入出境端末查詢報表乙紙、Ｘ光檢查儀注
      檢行李報告表影本中華民國入境旅客申報單影本、關稅局收據、搜索筆錄影本
      （見偵查卷第十四頁至十八頁）等附卷足稽，是被告運輸前開管制進出口物品
      槍彈入境我國中正機場，堪認屬實。又前開被告攜帶之空氣槍，經送內政部警
      政署刑事警察局鑑定結果，該槍係美國ＢＥＮＪＡＭＩＮＳＨＥＲＩＤＡＮ廠
      製Ｈ九ＳＥＲＩＥＳ型制式口徑五．五ｍｍ空氣槍，以活塞壓縮氣體為發射動
      力，經實際試射，單位面積動能為每平方公分二四．二五焦耳；而扣案丁○○○係制式口徑五．五ｍｍ空氣槍用之鉛彈之事實，有該局九十年二月五日刑鑑
      字第九七０八號鑑驗通知書及系爭空氣槍、鉛彈及包裝外盒照片在卷可稽。依
      該局之槍枝殺傷力鑑驗說明：殺傷力之定義為在最具威力的適當距離，以彈丸
      可穿入人體皮肉層之動能為基準，依該局對活豬作射擊測試結果，彈丸單位面
      積動能達每平方公分二十四焦耳時，足以穿入豬隻皮肉層；另依日本科學警察
      研究所之研究結果，彈丸面積動能達每平方公分二十焦耳時，足以穿入人體皮
      肉層，本案扣案之空氣槍及鉛彈，依性能檢驗法及試射法實際試射結果，其單
      位面積動能達每平方公分二四．二五焦耳，堪認有殺傷力。此外包裝盒面上亦
      載有『This is NOT a toy. Adult supervision is required.Misuse or car
      eless use may cause INJURY or DEATH. May be dangerousup to 400 yards
      （360 meters)』 中文字譯等文字說明該空氣槍並非玩具，有致人死傷之危險
      ，有前開空氣槍、鉛彈和包裝盒照片多幀附卷可參，且被告於原審調查中亦供
      稱：那是要送給外甥（見原審卷第二十四頁），被告既稱系爭槍枝係要送給外
      甥，又豈會對其包裝說明及有否殺傷力未加任何注意，即將之草率送人？是被
      告辯稱：伊買槍時沒有注意包裝盒上說明，伊沒有概念，不知道槍枝有殺傷力
      云云，顯不足採。
（二）被告戊○○雖於本院審理中供稱：「在八十六年間，在加拿大卑詩省溫哥華巿
      ＫＩＮＧＳＷＡＹ跳蚤巿場，以加拿大幣九十元之價格向不詳姓名人士購買乙○○○○、丁○○○，我當時另外還有購買鍋、碗、瓢等物品。我在加拿大有
      問過說可以持有帶到國外，但臺灣我就不清楚，所以在中華民國入境旅客申報
      單上填載「玩具」、「（問：為何在中華民國入境旅客申報單上填載「玩具」
      ？為何不寫「玩具槍」？）因為我不清楚，我有拿空氣槍出來給他們海關人員
      當場看，我在行李轉盤提領行李後，是我主動走向紅色海關申報，口頭向海
      關關員申報攜有槍彈，不可以我就帶回去加拿大，入境旅客申報單是我在飛機
      上寫的。」、「（問：提示旅客入境申報單，在物品名稱內有四項物品，為何
      將廚房的電機、食品、健康食品等申報？（提示並告以要旨）是價值的問題，
      廚房的電機就是攪拌機，我有申報台幣九千元，我認為從國外要帶物品進來就
      是要申報，我沒有要連同乙○○○○、丁○○○一起摸混進來。」等語（見本
      院九十一年五月三十一日審判筆錄），然查被告於中華民國入境旅客申報單上
      物品名稱填載為「１、廚房電器，２、健康食品，３、食品，４、廚房小工具
      、玩具」，被告既稱伊從國外要帶物品進來就是要申報，並將健康食品及食品
      等二項性質相同之物品分開逐項申報，則自應就其所攜入境之物品逐一申報，
      始屬合理，而其對廚房小工具與玩具此二種性質顯不相同之物品，卻未分開逐
      一申報，而混合於一項填載，且並未詳加記載物品名稱為「玩具槍及子彈」或
      「空氣槍及子彈」，僅略稱為「玩具」，足徵其企圖攜槍入境之僥倖心態甚明
      ，被告所辯均為飾卸之詞，不足採信。
（三）再者，被告持有上開空氣槍及空氣槍用鉛彈，在中華民國旅客入境申報單上申
      報為「玩具」，且於海關七號檢查台前口頭申報攜帶前開槍彈之情，固有中華
      民國入境旅客申報單影本附卷可稽，然據內政部警政署航空警察局安檢隊警員
      甲○○於原審時證稱：「在機場檢查行李，海關是第一線，當事人可口頭申報
      或書面申報，只要在上海關行李檢查臺前任擇其一即可．．紅色申報臺是供檢
      查申報用，但當事人要申報，紅、綠色皆可申報，如在綠色申報臺申報，會請
      申請人到紅色申報臺．．二期航站當天只有開放一個紅色櫃檯」、「我部分在
      場，當時飛機落地時，我正在服Ｘ光勤務，槍枝是在陳德宇的線上發現，後來
      他會同同線海關己○○共同跟監，之後被告來提行李，關員龐就引導被告至七
      號紅色檢查臺，之後我就不清楚」、「龐說被告提完行李後，他在行李轉臺附
      近引導他」（見原審卷第二八、二九頁）；證人即海關人員己○○於原審中亦
      證稱：「伊為海關人員非Ｘ光檢查員，伊有會同Ｘ光臺檢查人員一起看到Ｘ光
      臺上的被告行李有異，Ｘ光臺與旋轉臺的距離走路約三至五分鐘（見原審卷第
      三九頁）、「當時Ｘ光發現其行李有疑似槍械的物品，到旋轉臺進行監視時，
      看到被告在旋轉臺檢視他的行李，在行李的轉臺旁邊請他到七號檢查臺檢查，
      鄭先生說『我知道』．．當時我有穿制服」（見原審卷第三七頁、四三頁）；
      復證稱「（問：有無看到被告到紅色檢查臺？）我剛開始跟他一起過去，到距
      離檢查臺前十公尺處，我折回，因為已有人接手」（見原審卷第四十一頁），
      「我前一段有引導他，但是是在他的後面，之後我看到同事接手以後就讓他去
      」（見原審卷第四三頁）、「（問：當時被告是否已要走向紅色檢查臺？）沒
      辦法確定，他當時是剛拿起行李，並非已拖行一陣子」等（見原審卷第三九頁
      ），參諸被告戊○○於原審調查中所供：「（問：是否有先到等待區等？）我
      停在該處三秒鐘，就被引導」等語（見原審卷第四十一頁），顯見被告行李經
      海關人員執行行李Ｘ光檢查時，即發現有異，海關人員己○○掛牌注檢並跟監
      至四號轉盤，待被告在轉盤旁提領行領時，被告即受引導始至七號紅色檢查
      受檢並為口頭申報，甚明。雖被告堅稱未經任何人引領而主動前往紅色檢查
      申報云云，惟前述二證人與被告既不相識，復無怨隙，其二人證詞且互核相符
      ，衡情應堪採信。至於證人沈傳至雖於原審證稱：被告當時拿入境旅客申報單
      給伊，並口頭申報，所以伊記載『主動上紅線臺』等情，然被告之行李既經海
      關人員執行行李Ｘ光檢查發現有異，待海關人員己○○引導始至七號紅色檢查
      受檢後，始為口頭申報，即難謂被告係在攜槍未被發覺前，即主動申報。況
      縱被告斯時係主動向海關檢查人員為申報，惟我國槍砲彈藥刀械管制條例之主
      管機關為「內政部警政署」，被告未經向我國內政部警政署申請許可而運輸前
      揭槍枝、鉛彈入境，縱欲於入關之際向「海關人員」為口頭申報，亦仍非合法
      而屬「未經許可」，自無法卸免其責。
（四）按運輸行為指轉運輸送而言，本件被告於遭查獲時，業已攜帶前開具殺傷力之
      空氣槍及鉛彈自加拿大搭機入境我國領域而抵達中正國際機場，其所攜帶之空
      氣槍已自加拿大運抵我國境內，已然構成「運輸」之行為甚明。辯護意旨雖稱
      ：被告將系爭空氣槍與子彈攜帶回台灣，此一行為僅為被告持有狀態之繼續，
      被告僅係改變持有之地點，並未改變持有之意圖，因此被告之行為根本與運輸
      無涉云云，惟查，運輸槍彈之行為，必包含持有槍彈在內，僅不另就持有論罪
      而已，是被告自國外運輸槍彈進入國內，縱僅供己用，仍應論以槍彈槍砲彈藥
      刀械管制條例第八條第一項未經許可運輸空氣槍及子彈罪。前開辯護意旨不無
      誤會。
（五）辯護意旨另以：被告戊○○因同時具有加拿大國籍，因此於海關申報時，海關
      人員告知系爭物品不可攜帶入境，並要求被告填寫表單，留置被告出境時再任
      其領回加拿大，因此被告戊○○根本無將系爭物品攜帶進入我國之行為云云。
      惟查，證人沈傳至於原審審理中證稱：「（問：當時行李是否有填存關表單查
      ？）那是留關，我們先給一個收據，我們先將空氣槍留下鑑定，後來當天被告
      放行後丙○○認為有殺傷力決定把槍扣下來，我們改制作的是收據及搜索筆錄
      」等語（見原審卷第四四頁），參諸財政部台北關稅局就入境旅客所攜帶之行
      李中有外國許可而我國管制進口之物品時，是否即要求該人士填寫存關表單將
      該管制物品留存乙節，函覆稱：「依海關作業規定，入境旅客（不論本國籍或
      外國籍）所攜行李中有槍械等管制進口物品時，如於檢查前主動向海關申報者
      ，除因治安機關偵辦刑責需要，海關配合予以扣押者外，均准予持憑已申報之
      海關申報單暫存於過境行李倉庫，並由倉庫管理人員發給存關收據，旅客出境
      時可憑據領回攜帶出境」，此有財政部台北關稅局北普稽二第九一一○三一七
      三號函附卷可稽。惟被告雖填載留關表單，並於其入境登記表上面蓋有「留關
      行李旅客自行加封搬運」及取得留關收據，僅係完成寄託物品之行政手續而已
      ，且系爭空氣槍經送鑑定後，既認有殺傷力而遭丙○○扣押，並改製作搜索筆
      錄，則已進入刑事偵查程序，被告運輸槍彈入境之事實，至臻明確，縱被告前
      已填載留關表單，並取得收據，仍無法免除被告之刑事責任。
（六）被告雖復辯稱：不知攜帶前開空氣槍及鉛彈有違反法令之虞。惟按不得因不知
      法律而免除刑事責任，但按其情節得減輕其刑，如自信其行為為法律所許可而
      有正當理由者，得免除其刑，刑法第十六條前段定有明文；而究有無該條所定
      情形而合於得免除其刑者，係以行為人欠缺違法性之認識為前提，且其自信在
      客觀上有正當理由，依一般觀念，通常人不免有此誤認而信為正當，亦即其欠
      缺違法性認識「已達於不可避免之程度」者，始足當之，如其欠缺未達於此程
      度，其可非難性係低於通常，則僅得減輕其刑（最高法院八十八年度台上字第
      五六五八號判決參照）。本件被告雖因工作關係僑居加拿大，惟其於答辯狀中
   自承因雙親及妻子仍居住在臺灣，故經常往返臺灣與加拿大之事實，是其對我
      國法律自難諉為無認識可能，縱其確實不知運輸該前開槍彈入境係屬違法，亦
      難認其對本件犯行欠缺違法性之認識「已達於不可避免之程度」，自不得以前
      開理由卸免其刑責。
（七）綜上各節，被告所辯，顯係卸責之詞，不足採信，事證明確，被告犯行堪予認
      定。被告之上訴，核無理由，應予駁回．
據上論斷，應依刑事訴訟法第三百六十八條、第三百七十三條，判決如主文。
本案經檢察官沈明彥到庭執行職務。
中    華    民    國      九十一  年       六       月       二十一     日
                              臺灣高等法院刑事第二十二庭
                                  審判長法  官  許  正  順
                                        法  官  林  明  俊
                                        法  官  邱  同  印
右正本證明與原本無異。
如不服本判決應於收受送達後十日內向本院提出上訴書狀，其未敘述上訴之理由者並
得於提起上訴後十日內向本院補提理由書（均須按他造當事人之人數附繕本）。
                                        書記官  莊  昭  樹
中   華    民    國      九十一  年       六       月       二十一     日
